臺灣基隆地方法院交通事件裁定　　　　 93年度交聲字第237號
移送機關即
原處分機關　交通部公路總局台北區監理所基隆監理站
聲明異議人　暢達汽車運輸股份有限公司
即受處分人
代　表　人　楊常榮
代　理　人　王靜山
上列受處分人因違反道路交通管理處罰條例聲明異議案件，對於
交通部公路總局台北區監理所基隆監理站93年8 月16日所為之處
分（原處分案號：基監字第裁42─Ｚ00000000），聲明異議，本
院裁定如下：
    主  文
異議駁回。
    理  由
一、按汽車駕駛人駕駛聯結車、大客車、大貨車，有駕駛執照吊
    扣期間駕車者，汽車所有人及駕駛人各處新臺幣4 萬元以上
    8 萬元以下罰鍰，並吊扣其汽車牌照3 個月，道路交通管理
    處罰條例第21條之1第1項第7款、第3項定有明文。
二、本件異議人即受處分人暢達汽車運輸股份有限公司（下稱：
    受處分人）所有之ＫＳ─968 號營業貨運曳引車，於民國93
    年7 月16日上午11時許，在國道2 號高速公路東向13公里處
    ，經內政部警政署國道公路警察局第6 警察隊員警查獲駕駛
    人甲○○違規於駕駛執照吊扣期間駕駛上揭營業貨運曳引車
    ，而認汽車所有人即受處分人同有上開之違規行為，而掣單
    舉發受處分人，交通部公路總局台北區監理所基隆監理站（
    下稱原處分機關）於93年8 月16日，依道路交通管理處罰條
    例第21條之1 第1 項第7 款、第3 項及違反道路交通管理事
    件統一裁罰基準及處理細則第41條第4 項之規定，裁處受處
    分人新臺幣6 萬元，並吊扣汽車牌照3 個月。
三、受處分人之代理人王靜山到庭陳稱聲明異議意旨略以：ＫＳ
    ─968 號營業貨運曳引車實際車主係乙○○，而靠行於受處
    分人暢達汽車運輸股份有限公司，甲○○係乙○○的弟弟，
    甲○○曾打電話告知受處分人，自92年7 月17日至93年7 月
    16日止，遭吊扣駕駛執照1 年，受處分人已再三叮囑甲○○
    應遵守相關法令駕駛，實已竭盡善良管理人之職責云云。
四、經查：
（一）受處分人對於甲○○駕駛登記為其所有之車號ＫＳ─968
      號營業貨運曳引車，行經國道2 號高速公路東向13公里處
      為警查獲之事實坦承屬實，復有內政部警政署國道公路警
      察局公警局交字第Ｚ00000000號舉發違反道路交通管理事
      件通知單附卷可參。而甲○○因酒後駕車，遭吊扣駕駛執
      照，期間自92年7 月17日至93年7 月16日止，業據證人甲
      ○○結證在卷，復有證人甲○○之汽車駕照基本資料查詢
      影本1 份在卷可憑。是證人甲○○於駕駛執照遭吊扣期間
      ，在前揭時地駕駛ＫＳ─968 號營業貨運曳引車之事實，
      堪以認定。
（二）按汽車運輸業所謂之「靠行」，係指汽車所有人為達營業
      之目的，將汽車所有權移轉於車行，俾成為權利人而為管
      理行為之謂，應屬信託行為之一種，車行即為其受託人。
      依信託行為之本質，在信託人關係終止並信託財產（即汽
      車）經受託人移還前，應認為受託人為信託財產法律上之
      所有權人，不得仍謂信託財產為信託人所有（最高法院72
      年度台上字第3524號判決意旨參照）。受處分人辯稱ＫＳ
      ─968 號營業貨運曳引車係證人乙○○所有，而登記在受
      處分人名下，核與證人乙○○所證情節大致相符，並有證
      人乙○○提出之汽車運輸業接受個別經營者服務契約書影
      本1 份在卷可參，足見ＫＳ─968 號營業貨運曳引車為證
      人乙○○提供靠行於受處分人，並登記為受處分人所有，
      依前揭最高法院見解，此一營業貨運曳引車於信託關係終
      止前自屬受處分人所有。
（三）依道路交通安全規則第4 條、第16條第3 項之規定，領用
      自用大貨車牌照者，當為自用，而不得用以經營客貨運輸
      ；另依公路法第37條規定，經營公路汽車運輸業係特許事
      業，須依公路法及汽車運輸業管理規則所定之各項條件（
      如財力、設備、站場等）申請核准，始准予經營，若未依
      公路法申請核准而經營汽車運輸業者，須依公路法第77條
      第2 項之規定處罰。依上揭規定，可知領用自用大貨車牌
      照者，即應自用，而不得用以經營客貨運輸，而經營公路
      汽車運輸業，復須依前開規定申請核准，始准經營，則實
      務上自用之客貨車，如欲從事公路之客貨運經營，勢須加
      入已申請核准經營之之公路汽車運輸業者，方可從事客貨
      運輸，此即現行「靠行」制度之由來。而考諸上開公路法
      相關規定之立法意旨，乃因營業用車輛行駛於公路之頻率
      相當高，時常引起重大之傷亡，為有效管理營業用車輛，
      乃將公路汽車運輸業之經營列為特許事業，禁止個人經營
      ，俾統籌管理，以維交通安全。由此一觀點言之，受處分
      人既是經核准之公路汽車運輸業者，而證人乙○○又僅有
      加入其公司始得從事公路貨物運輸，則受處分人對於「靠
      行」之司機，自應負選任監督之責，最高法院87年度台上
      字第86號判決意旨：靠行之車輛，在外觀上既屬經營人所
      有，一般人無從分辯該車輛是否他人靠行營運，只能從外
      觀上判斷該車輛係某經營人所有，該車輛之司機係為經營
      人服勞務，自應認該司機係為該經營人服勞務，而使該經
      營人負僱用人之責任，亦同此見解。
（四）證人甲○○因駕駛乙○○靠行於受處分人之ＫＳ─968 號
      營業貨運曳引車，而由受處分人申報薪資一節，有證人甲
      ○○91年及92年之稅務電子閘門財產所得調件明細表各1
      份附卷可查，足徵證人甲○○係「靠行」於受處分人之司
      機，依前揭說明，受處分人對證人甲○○自應負選任監督
      之責，從而證人甲○○於駕駛執照遭吊扣期間，受處分人
      仍放任其駕駛登記為受處分人所有之營業大貨車，自係違
      反道路交通管理處罰條例第21條之1 第1 項第7 款之規定
      甚明。
（五）受處分人雖一再辯稱已善盡注意義務，主張依道路交通管
      理處罰條例第21條之1 第4 項免責云云。然道路交通管理
   　 處罰條例第21條之1 規定，主要係因鑒於駕駛聯結車、大
      客車、大貨車者，其駕駛經驗、駕駛技術之要求應較小型
      車或機踏車者為高，為確保其符合駕駛資格之責任，爰增
      訂第1 項予以規範；另為其課予汽車所有人責任，爰增訂
      第3 項規定，對違反第1 項規定之情形者，並吊扣其牌照
      3 個月，此觀諸該條立法理由甚明，足見上開條文係為加
      強道路交通管理，確保交通安全，課予汽車所有人對所屬
      駕駛人及僱用人管理及督導之責，是受處分人是否已善盡
      查證駕駛人駕駛執照資格之注意，或縱加以相當之注意而
      仍不免發生違規，自應就上開立法目的及受處分人所採取
      之管理及監督方法加以審酌。又靠行之司機是否具有合格
      之駕駛執照，不僅與受處分人經營之業務息息相關，甚且
      攸關所有用路人之交通安全，受處分人自應慎重其事，詎
      受處分人於知悉證人甲○○駕駛執照遭吊扣後，僅係口頭
      告知要依規定駕駛，惟駕駛人本即應依相關法令駕駛車輛
      ，毋庸受處分人告知，受處分人未依上開法條規定之立法
      目的，就證人甲○○於駕駛執照吊扣期間為積極之管理及
      監督，例如列冊定期抽查證人甲○○之動態，或命證人甲
      ○○於再次駕駛車輛時，應告知受處分人，俾受處分人審
      核其是否已逾駕駛執照吊扣期間等，要難認受處分人對於
      所僱用駕駛人之駕駛資格已盡相當之注意，自無從依道路
      交通管理處罰條例第21條之1 第4 項規定而免責。
（六）綜上，受處分人確有上揭之違規行為，原處分機關依道路
      交通管理處罰條例第21條之1 第1 項第7 款、第3 項之規
      定，裁處受處分人罰鍰6 萬元，並吊扣汽車牌照3 個月，
      核無違誤，受處分人之聲明異議無理由，應予駁回。
五、依道路交通交通案件處理辦法第19條，裁定如主文。
中　 　華 　　民 　　國　　94　　年　　1 　月　　25　 日
                     交通法庭法  官  劉桂金
以上正本證明與原本無異。
對於本件裁定如有不服，應於收受送達後5 日內，向本院提出抗
告書狀，敘述抗告之理由，抗告於臺灣高等法院。
中　 　華 　　民 　　國　　94　　年　　1 　月　　25 　日
                             書記官  黃士元
